【裁判字號】    92,交抗,471
【裁判日期】    920625
【裁判案由】    聲明異議
【裁判全文】
臺灣高等法院臺中分院刑事裁定                    九十二年度交抗字第四七一號
    抗  告  人
    即受處分人  甲○○
右列抗告人因聲明異議案件，不服臺灣臺中地方法院中華民國九十二年四月三十日所
為裁定（九十二年度交聲字第三三八號、原處分案號：交通部公路總局台中區監理所
中監違字第裁６０－Ｚ00000000號裁決書）提起抗告，本院裁定如左:
    主      文
原裁定及原處分關於高速公路行駛路肩部分均撤銷。
甲○○關於行駛路肩部分，不罰。
    理      由
一、抗告人即受處分人甲○○抗告意旨略以：抗告人因所駕駛之車輛，突生異狀，引
    擎不順，即駛入戰備跑道邊，待車輛狀況許可，再由路邊而路肩，利用路況許可
    之情形下，轉入外側車道，再進入中線車道，抗告人並無違規行駛路肩。原處分
    及審裁定未斟酌抗告人係因車輛有異狀，而行駛路肩之合法合理情形，裁處抗告
    人違規行駛路肩，難令折服等語。
二、本件受處分人甲○○駕駛車牌ＮＰ－１１０８號自小客車，於九十二年二月十三
    日十五時五十分於國道２０５公里北上未帶駕照行駛路肩，經警舉發，抗告人就
    違規行駛路肩部分不服提出申述。原處分機關交通部公路總局台中區監理所認抗
    告人違規行駛路肩屬實，依道路交通管理處罰條例第三十五條第一項規定，以九
    十二年三月十三日中監違字第裁６０－Ｚ00000000號裁決書處罰抗告人
    罰鍰等處分。抗告人不服提起異議。原審法院以抗告人上開違規行駛路肩之事實
    ，有國道公路警察局舉發道路交通管理事件通知單一份附卷可稽，抗告人亦承認
    有行駛路肩，並有國道公路警察局第三警察隊九十二年三月十日公警國三交訴字
    第０９２００００６７２號函一份附卷可佐。證人即舉發之警員乙○○到庭結證
    稱抗告人確實有行駛路肩等語。並以警察為維持交通秩序，依法執行職務，立場
    應是客觀公正，且與受處分人素不相識，亦無宿怨，當無設詞誣攀之理，證人之
    證詞應屬真實可信，抗告人所辯尚非可採。認原處分機關援引道路交通管制規則
    第九條第一項第二款、道路交通管理處罰條例第三十三條第一項規定所為之處罰
    ，於法並無不合，抗告人之異議為無理由，駁回抗告人之異議。
三、惟查，證人即舉發之警員乙○○證稱：其與同事駕巡邏車在高速公路執勤，於離
    抗告人約一百公尺處，發現抗告人車輛行駛路肩，因將抗告人攔下。攔下抗告人
    時，抗告人之車輛已駕駛在在快車道上，至於何快車道，已無印象。抗告人辯稱
    因其車輛有問題，停在路肩，看沒有問題才加速要開到道路上。抗告人是否車子
    壞掉，才行駛路肩，伊無法判斷等語。並證稱當時高速公路沒有什麼車，沒有阻
    塞情形等語。依證人所證情節，抗告人行駛路肩時，高速公路並沒有什麼車，無
    塞車情形。高速公路既無塞車情形，則抗告人若無事故，應不會無故駛離快車道
    ，行駛於路肩。是抗告人辯稱因其車輛引擎不順，駛離快車道至路肩，可以相信
    。高速公路交通管制規則第十四條第一項前段規定：「汽車在行駛途中，因機件
    故障或其他緊急情況無法繼續行駛時，應滑離車道，在路肩上停車待援。」依上
    開高速公路交通管制規則規定，車輛行駛於高速公路，若發現機件故障，應即滑
    離車道，避免危險發生，高速公路路肩並非絕對禁止停車或行駛。本件抗告人於
    發現所駕駛車輛有引擎不順情形，駛離車道。於發現並無故障後，又駛入快車道
    ，並未違背高速交通管制規則第九條第一項第二款在路肩上行駛之規定。原處分
    未查，認抗告人違規行駛路肩，予以處罰。原審裁定，未予查明，駁回抗告人異
    議之聲請，均有未洽。應由本院將原處分關於違規行駛路肩部分及原審裁定撤銷
    ，並自行裁定不罰。
四、據上論結，應依道路交通案件處理辦法第二十五條、第二十六條，刑事訴訟法第
    四百十三條，裁定如主文。
中      華      民      國      九十二     年     六      月   二十五   日
                                臺灣高等法院臺中分院刑事第九庭
                                      審判長法  官  陳  筱  珮
                                            法  官  康  應  龍
                                            法  官  趙  春  碧
右正本證明與原本無異。
不得再抗告。
                                            書記官  陳  文  琴
中      華      民      國      九十二     年     六      月    三十    日
                                                                        Ｒ


司法院資訊處製作；財團法人民間司法改革基金會備份。
